【裁判字號】    99,上訴,511
【裁判日期】    990520
【裁判案由】    違反毒品危害防制條例等
【裁判全文】
臺灣高等法院高雄分院刑事判決         99年度上訴字第511號
上  訴  人  臺灣高雄地方法院檢察署檢察官
上  訴  人
即  被  告  甲○○
選任辯護人  劉家榮律師
上  訴  人
即  被  告  乙○○
指定辯護人  高慶福律師
上列上訴人因被告違反毒品危害防制條例等案件，不服臺灣高雄
地方法院98年度訴字第1636號中華民國99年2 月3 日第一審判決
（起訴案號：臺灣高雄地方法院檢察署98年度偵字第16630 、20
940 號），提起上訴，本院判決如下：
     主  文
原判決關於甲○○販賣第三級毒品共捌罪及其定應執行刑暨關於
乙○○轉讓第三級毒品部分均撤銷。
甲○○販賣第三級毒品，共捌罪，各處如附表所示之刑。
甲○○其他上訴駁回（明知為禁藥而轉讓部分）。
甲○○撤銷改判部分所處之刑；與上訴駁回部分所處有期徒刑捌
月；應執行有期徒刑柒年陸月。扣案之愷他命肆包含包裝袋肆只
（驗前淨重分別零點柒壹肆、零點陸貳伍、零點陸玖柒、零點零
伍柒公克，驗後淨重分別為零點柒零玖、零點陸貳、零點陸玖貳
、零點零伍貳公克）、甲○○所有供犯罪所用之0000000000號行
動電話壹支（含SIM 卡壹張）均沒收；未扣案之販賣第三級毒品
所得金錢合計新臺幣壹萬陸仟元沒收，如全部或一部不能沒收時
，以其財產抵償之。
乙○○轉讓第三級毒品，處有期徒刑伍月，如易科罰金，以新臺
幣壹仟元折算壹日。未扣案之乙○○因轉讓毒品所得新台幣2000
元沒收，如全部或一部不能沒收時，以其財產抵償之。未扣案之
乙○○所有供犯罪所用價值新臺幣貳仟元之0000000000號行動電
話壹支（含SIM 卡壹張），沒收，如全部或一部不能沒收時，追
徵其價額，或以其財產抵償之。
乙○○其他上訴駁回（被訴販賣第三級毒品無罪部分）。
     事  實
一、甲○○明知Ketamine（俗稱K 他命、愷他命）係經政府公告
    ，列為毒品危害防制條例第2 條第2 項第3 款所定之第三級
    毒品，不得持有、販賣。竟意圖營利，基於販賣第三級毒品
    愷他命之犯意，於民國97年11、12月間，住進高雄市○○區
    ○○路上「陽光情人大廈」後，因經過乙○○介紹而認識黃
    敬元，旋於97年11、12月間，以其所有0000000000號行動電
    話與使用0000000000號行動電話之黃敬元聯絡後，在陽光情
    人大廈地下室，以每次5 公克售價2,000 元之方式，販賣第
    三級毒品愷他命予黃敬元，前後共3 次。甲○○復意圖營利
    ，基於販賣第三級毒品愷他命之犯意，於97年11、12月間，
    以其所有0000000000號行動電話與使用0000000000號行動電
    話，且同住在該大廈之乙○○聯繫後，亦在陽光情人大廈地
    下室，以每次5 公克售價新臺幣（下同）2,000 元之方式，
    販賣予乙○○，前後共5 次，同時並收取對價。（最後1 次
    是販賣予乙○○）。
二、甲○○另明知MDMA（亞甲基雙氧甲基安非他命，俗稱搖頭丸
    ）係行政院衛生署於75年7 月11日以衛署藥字第597627號公
    告禁止使用，而屬於藥事法所規定之禁藥，亦屬毒品危害防
    制條例所定之第二級毒品，不得轉讓，竟基於轉讓搖頭丸之
    犯意，於98年1 月5 日乙○○生日時，在高雄市○○區○○
    路243 號14樓住處，以無償轉讓之方式將重量甚微之禁藥搖
    頭丸1 粒（無證據證明其淨重達10公克以上）贈與乙○○施
    用。
三、乙○○亦明知愷他命係經政府公告，列為毒品危害防制條例
    第2 條第2 項第3 款所定之第三級毒品（未列為禁藥），不
    得持有、轉讓，竟基於轉讓第三級毒品之犯意，於97年11月
    間，因知悉購買愷他命管道，經黃敬元使用0000000000行動
    電話撥打乙○○所有0000000000行動電話，要求乙○○轉讓
    愷他命，乙○○竟將其向甲○○以每5 公克2,000 元購入欲
    自行施用之愷他命，在陽光情人大廈地下室，以原價轉讓予
    黃敬元1 次。
四、嗣為警於98年6 月2 日中午12時30分許，持臺灣高雄地方法
    院核發之搜索票前往甲○○高雄市○○區○○路243 號14樓
    之住處執行搜索，當場扣得甲○○尚未販出之愷他命4 包（
    驗前淨重分別為0.714 、0.625 、0.697 、0.057 公克，驗
    後淨重分別為0.709 、0.62、0.692 、0.052 公克）及甲○
    ○所有0000000000號行動電話1 支（手機序號000000000000
    00000 號，含SIM 卡1 張），而悉上情。
五、案經高雄市政府警察局移送臺灣高雄地方法院檢察署檢察官
    偵查起訴。
     理  由
一、證據能力方面：
    按被告以外之人於審判外之陳述雖不符刑事訴訟法第159 條
    之1 至之4 等4 條之規定，而經當事人於審判程序同意作為
    證據，法院審酌該言詞陳述或書面陳述作成時之情況，認為
    適當者，亦得為證據；當事人、代理人或辯護人於法院調查
    證據時，知有前項不得為證據之情形，而未於言詞辯論終結
    前聲明異議者，視為有前項之同意，刑事訴訟法第159 條之
    5 定有明文。查本判決如後所引被告甲○○、乙○○以外之
    人於審判外所為之陳述，雖無刑事訴訟法第159 條之1 至之
    4 等4 條規定情形，然檢察官、被告2 人、辯護人均已表示
    不爭執證據能力，且知悉該等證據屬審判外陳述，迄至言詞
    辯論終結前亦未聲明異議，茲本院審酌該等證據於作成時並
    無任何不適當之情況，認作為本件之證據係屬適當，故該等
    證據均具有證據能力。
二、訊據上訴人即被告甲○○固坦承有如上揭事實一所示時間、
    地點、交付第三級毒品愷他命對象、重量、價格、次數等情
    節；並迭於偵、審中坦承有如上揭事實二所示轉讓搖頭丸之
    事實不諱，惟矢口否認有販賣第三級毒品犯行，辯稱：伊只
    是幫乙○○、黃敬元2 人用同樣是5 公克售價2,000 元之價
    格向綽號「國榮」、「周仔」等真實姓名、年籍不詳之成年
    男子拿而已，伊根本沒有賺到錢云云。被告甲○○之辯護人
    則以：被告甲○○為警查獲時，並未扣到磅秤，可見其並未
    販賣毒品，只是幫乙○○、黃敬元買愷他命等語為其辯護。
    訊據上訴人即被告乙○○則坦承有如上揭事實三所示時間、
    地點、轉讓第三級毒品愷他命犯行不諱。
三、按毒品危害防制條例第4 條所謂「販賣」行為，雖不以事後
    是否果有得利為要件，但仍須以營利之意思，而有販入或賣
    出之行為，方足構成，倘始終無營利之意思，縱以購入原價
    或低於原價有償讓與他人，僅屬轉讓範疇，自難謂為販賣行
    為，最高法院著有67年台上字第2500號判例意旨可資參照。
    而此等事實之認定，應自各方面詳予調查，對於證人所為證
    詞、被告所為供述，雖或有出入，而不能單獨證明全部事實
    ，然如其等證言具有互補性，本院應依據論理、經驗法則，
    本於自由心證綜合判斷，方符真實發現主義之精神，爰就被
    告甲○○、乙○○及證人黃敬元於警、偵、審所述內容予以
    綜合判斷後，逐一將認定事實之心證詳述如後，先予說明。
四、被告甲○○部分，經查：
  (一)上開事實，已經被告甲○○於警詢中坦承：「我大約於97年
    12月間開始至98年3 月間左右，販賣毒品愷他命。我轉讓販
    賣毒品愷他命約5 公克，賣2000元。」，「（你販賣毒品愷
    他命至今獲利有多少？）至今獲利約10000 元左右。」，「
    我轉讓販賣毒品愷他命給乙○○約5 次，每1 次販賣毒品愷
    他命5 公克以2000元交易。」，「我轉讓販賣毒品愷他命給
    黃敬元約2-3 次，每1 次販賣毒品愷他命5 公克以2000元交
    易購得。」，「黃敬元表示於97年11月底至12月中旬開始購
    買毒品，每次向我購買都在陽光情人大廈停車場內交易是正
    確的。」，「乙○○表示向我購買毒品愷他命是正確的。」
    （見警卷第5 、6 、7 頁）；復於原審行準備程序中供稱：
    「（對檢察官起訴之犯罪事實是否認罪？）認罪。」云云，
    即已經對於上開事實自白不諱，先予說明。
  (二)關於被告甲○○與證人乙○○、黃敬元彼此相識之時間、地
    點：
    證人黃敬元迭於警詢、偵查及原審法院審理中結證：伊於97
    年11月初開始，以0000000000號行動電話撥打0000000000號
    行動電話，向綽號「小君」之乙○○購買第三級毒品愷他命
    ，後來乙○○介紹甲○○給伊，伊就直接撥打甲○○所有00
    00000000號行動電話，向甲○○購買第三級毒品愷他命，向
    渠等購買毒品之地點都在高雄市○○區○○路上「陽光情人
    大廈」等語明確（見警卷第31至49頁；98年度偵字第16630
    號卷第18至20頁；98年度訴字第1636號卷第46至58頁），核
    與被告甲○○於警、偵、審中始終供承：伊於97年初透過朋
    友認識乙○○，彼此是普通朋友，乙○○住進「陽光情人大
    廈」後，伊於97年11、12月間也住進「陽光情人大廈」，伊
    在那段期間有拿毒品給乙○○，並透過乙○○介紹才認識並
    拿毒品給黃敬元等語明確（見98年度訴字第1636號卷第66至
    68頁），及證人乙○○於警、偵、審中一致證稱：伊於97年
    初認識甲○○，當時本來住在高雄縣梓官鄉，伊於97年9 月
    間住進「陽光情人大廈」，甲○○比伊還晚住進該大廈，伊
    住在該大廈期間曾拿毒品給黃敬元，後來伊將黃敬元介紹給
    甲○○，黃敬元就直接找甲○○拿毒品等語明確（見警卷第
    18、21頁）。互繹證人黃敬元、乙○○及被告甲○○所述內
    容，對於彼此相識順序、住居地點、交易毒品之時間、地點
    均一致無訛，本院並審酌此等事實均屬被告甲○○、證人黃
    敬元、乙○○人際關係交往，亦與犯罪事實無直接關連，衡
    情證人黃敬元、乙○○及被告甲○○並無為虛偽陳述之動機
    ，是渠等上述各節證明力極高，足見被告甲○○與證人乙○
    ○先認識後，乙○○、甲○○於97年9 至11月間，依序住進
    「陽光情人大廈」，且乙○○先有交付第三級毒品愷他命予
    證人黃敬元，然後經乙○○之介紹，轉由被告甲○○交付予
    黃敬元乙節，堪以認定。
  (三)關於被告甲○○販賣第三級毒品愷他命予證人即共同被告乙
    ○○之時間、地點部分：
  1.被告甲○○於警詢、偵查、審理中始終供稱：伊拿給乙○○
    的愷他命之來源是一名在舞廳工作、綽號「國榮」（音同）
    之成年男子，伊給乙○○毒品的時間都是97年11、12月間，
    地點都是「陽光情人大廈」，也就是跟伊拿給黃敬元的時間
    、地點一樣，伊將毒品交給乙○○後有時會在該大廈地下室
    等處坐一下，至於乙○○曾稱向伊購買毒品之時間97年7 至
    9 月間及地點高雄縣橋頭鄉亞熱帶大樓都是不正確的等語明
    確（見98年度訴字第1636號卷第69、68頁；98年度偵字第16
    630 號卷第40、46頁；警卷第6 頁），核與證人乙○○於偵
    查中經檢察官就其向被告甲○○取得愷他命之時間、地點予
    以反覆訊問確認後所為證述之內容相符（見98年度偵字第16
    630 號卷第46頁）。本院審酌被告甲○○於警、偵、審中始
    終對交付毒品給證人乙○○之時間、地點供稱一致，且其所
    述係自己身冒刑事罪刑責任風險下將毒品親力交予他人之過
    程，衡情印象自較為深刻，況同樣是交付第三級毒品之行為
    ，時間差異對於刑責程度並無二致，尚無故為虛偽陳述之動
    機，復衡與前述被告甲○○與證人乙○○於97年11、12月間
    均居住在「陽光情人大廈」內，及該時仍有接觸第三級毒品
    愷他命之習慣，甚至將之交予證人黃敬元等情節相符，是被
    告甲○○所述應非虛妄，堪以採信。
  2.反觀證人乙○○於警詢時所述係於97年7 、8 月間，在高雄
    縣橋頭鄉亞熱帶大樓向被告甲○○購得愷他命云云（見警卷
    第20頁），經原審法院審酌被告甲○○籍設高雄縣梓官鄉○
    ○路，且為警查獲時係住在高雄市○○區○○路，而證人乙
    ○○籍設高雄縣鳳山市○○路○段，於97年初原住在高雄縣
    梓官鄉等情，為其等自承明確，復有年籍資料可憑，可見其
    等與高雄縣橋頭鄉並無地緣關係，相約該處進行交易難謂與
    一般人日常生活經驗無違，況證人乙○○於偵查中經檢察官
    同時傳喚被告甲○○並予反覆訊問時，已改稱係將與被告甲
    ○○身形相仿、綽號「小胖」之成年男子誤認為被告甲○○
    等語（見98年度偵字第16630 號卷第46頁），是證人乙○○
    於警詢時所述購買之時間、地點等情節顯係出於記憶錯誤，
    委不可採。
  3.又證人乙○○固於原審法院審理中證稱：伊於97年4 、5 月
    間在高雄縣梓官鄉認識真實姓名、年籍不詳、綽號「周仔」
    之成年男子以前，是以5 公克2,000 元方式，向甲○○購買
    愷他命，認識「周仔」後改向「周仔」買，伊從97年10月間
    開始也以5 公克2,000 元之價格向「周仔」購買愷他命，甲
    ○○的毒品來源也是以同樣價格向綽號「周仔」之成年男子
    購買，甲○○有幾次向「周仔」買時，伊剛好在場有看到云
    云（見98年度偵字第16630 號卷第59至64頁）。惟本院綜觀
    證人乙○○證述前後，對於向被告甲○○購買愷他命之時間
    、地點說詞反覆，迄原審法院審理中即距離97年間已逾1 年
    以上，始謂97年4 、5 月間認識「周仔」後不再向被告甲○
    ○購買云云之說詞，此說詞不僅未曾見諸於證人乙○○歷次
    供述中，且相較於證人乙○○於警詢所述係97年7 、8 月間
    及偵查中所述係97年11、12月間向被告甲○○購買毒品之時
    點更為提早，是其證述之憑信性已有疑問。又證人乙○○既
    稱97年4 、5 月後改向「周仔」買，卻又稱第一次向「周仔
    」買之時間係97年10月間，其證述前後齟齬，已有矛盾，殊
    難採信。又衡諸證人乙○○與被告甲○○相識期間較早，於
    97年11、12月間尚且與被告甲○○同時分別住在「陽光情人
    大廈」，嗣因不願意交付毒品予黃敬元，乃直接將證人黃敬
    元介紹予被告甲○○，而非介紹給「周仔」等情，可見證人
    乙○○實與被告甲○○較為熟識，於97年11、12月間與被告
    甲○○仍有毒品往來。又揆諸被告甲○○於警詢、偵查及原
    審法院審理中均一致供稱：伊有在「陽光情人大廈」交付愷
    他命予證人乙○○，且愷他命來源是綽號「國榮」之成年男
    子等語觀之（見警卷第5 頁、98年度偵字第16630 號卷第6
    頁），可見證人乙○○於原審法院審理中所述認識「周仔」
    後就沒有再向被告甲○○拿毒品，及伊與被告甲○○向「周
    仔」購買愷他命之價格都是5 公克2,000 元云云，無非係事
    後迴護被告甲○○所為之不實證述，委不可採。是被告甲○
    ○確有於97年11、12月間，在「陽光情人大廈」，交付愷他
    命予證人乙○○一事，堪以認定。
  (四)關於被告甲○○販賣第三級毒品愷他命予證人黃敬元之時間
    、地點部分：
  1.被告於警詢中供稱：「我轉讓販賣毒品愷他命給黃敬元，毒
    品愷他命是我於97年12月間開始至98年1 月左右，販賣愷他
    命約2-3 次，在高雄市○○區○○路都會情人樓下交易毒品
    愷他命，每1 次購買毒品5 公克以2000元交易購得。」；於
    檢察官偵查中供稱：「有販賣愷他命，不到5 次，5 次以內
    。」，「大約3 次，地點是左營區一個大廈地下室。」，「
    每次都是5 公克，金額2000元。」，「（時間是否97年11、
    12月間？）對。」（見16630 號偵查卷第39、40頁）等語；
    核與證人黃敬元於警詢中證稱：「我每次向被告購買毒品的
    交易地點都在高雄市○○區○○路陽光情人大廈的停車場內
    ，共交易4-5 次，每一公克400 元。」，「購買毒品交易時
    間大概於97年11月底至12月中旬。」（見警卷第41、42頁）
    ；於檢察官偵查中證稱：「我跟被告甲○○買過3 至5 次，
    都在左營區陽光情人大廈地下室。」，「購買時間、地點確
    定在97年11月、12月間左右。」（見16630 號偵查卷第19頁
    ）；繼於原審審理中證稱：「（你和甲○○約在哪裡見面？
    ）約在文信路陽光情人大廈地下室停車場，地點是甲○○指
    定的。」，「（你跟甲○○有無其他交集？）無，就是只有
    單純向他購買愷他命。」（見原審卷第55、56頁）等情大致
    相符，足見被告甲○○販賣第三級毒品愷他命予證人黃敬元
    之時間、地點為97年11月、12月間，在文信路陽光情人大廈
    地下室停車場內。
  2.雖證人黃敬元證稱向被告購買第三級毒品愷他命之次數為4-
    5 次，或3 至5 次，其所指購買次數前後不一，且與被告所
    自承販賣愷他命2-3 次或3 次不符，本院認為應以證人黃敬
    元所證與被告自承大致相符，以及被告於檢察官所供明確部
    分，據以認定被告一共販賣3 次予黃敬元第三級毒品愷他命
    。
  (五)關於被告甲○○最後1 次販賣第三級毒品愷他命是販賣予乙
    ○○之認定：
  1.被告甲○○於警詢中供稱：「我轉讓販賣毒品愷他命給黃敬
    元，是於97年12月間開始至98年1 月左右。」，「我轉讓販
    賣毒品愷他命給乙○○，是於97年12月底間開始至98年2 月
    間左右。」，雖其上開陳述嗣經本院變更認定為均於97年11
    、12月間，販賣於黃敬元及乙○○，但依上開甲○○之陳述
    ，乙○○最後1 次購買第三級毒品愷他命之時間應較黃敬元
    晚。
  2.依卷證資料，證人黃敬元是於98年1 月20日被警持搜索票搜
    索查獲；證人乙○○則於98年4 月16日經警持搜索票查獲；
    則依證人乙○○被查獲之時間較黃敬元晚推斷，亦可認定本
    案被告甲○○最後1 次販賣第三級毒品愷他命是販賣予乙○
    ○而非黃敬元。
  (六)關於被告甲○○販賣第三級毒品愷他命予證人乙○○、黃敬
    元時，主觀上具有意圖營利而販賣之部分：
  1.被告甲○○於警詢時供稱：伊於97年12月間開始以約5 公克
    2,000 元之方式，在「陽光情人大廈」，販賣愷他命予乙○
    ○、黃敬元，與乙○○是普通朋友，黃敬元則是乙○○介紹
    的，伊所販賣毒品之來源係一名綽號叫「國榮」之男子，伊
    販賣愷他命之獲利在1 萬元左右等語（見警卷第5 頁），對
    其販賣毒品之來源、流向、交易模式、價格、獲利等情供述
    甚詳，核與證人乙○○於警詢時、偵查中、原審法院審理中
    證稱：伊跟甲○○是普通朋友，甲○○毒品來源是1 名叫「
    國榮」之男子，伊將甲○○用來販賣毒品那支門號告訴黃敬
    元，後來黃敬元就直接找甲○○拿毒品等語（見警卷第19、
    20頁、98年度偵字第16630 號卷第27頁、98年度訴字第1636
    卷第64頁），及證人黃敬元於警詢時、偵查中、原審法院審
    理中證稱：伊係透過乙○○介紹才向甲○○購買，方式是撥
    打0000000000號行動電話聯絡甲○○，打過去就說要買「5
    足」或「10足」，甲○○就知道意思是要買5 公克或10公克
    之愷他命，然後伊就前往甲○○指定之「陽光情人大廈」進
    行交易，甲○○賣的愷他命5 公克2,000 元有比別人賣的便
    宜，但甲○○沒有跟伊說過毒品來源及購入價格，伊也只是
    單純依甲○○說要賣伊多少錢，就給甲○○多少錢，除毒品
    買賣外，伊跟甲○○沒有其他交集等語明確（見警卷第42頁
    、98年度偵字第16630 號卷第19頁、98年度訴字第1636號卷
    第55至58頁）之情節均相符，復有證人黃敬元使用之000000
    0000號、證人乙○○使用之0000000000號行動電話畫面翻拍
    照片、被告甲○○為警查獲扣押物品之照片各1 份附卷可稽
    （見98年度偵字第16630 號卷第18至21、26至29、33至37、
    44至47頁；98年度偵字第20940 號卷第42至44頁；警卷第74
    頁）。可見被告甲○○與證人乙○○、黃敬元彼此間頂多係
    普通朋友關係，甚至被告甲○○與證人黃敬元平日毫無交集
    ，彼此間僅為交易毒品才接觸，其等交易毒品之模式係以行
    動電話作為聯絡工具，購毒者僅需簡短地表示欲購買之重量
    ，雙方即可達成買賣標的、價金之合意，再依約前往地點一
    手交錢、一手交貨後旋即離去，如此反覆以相同價格、重量
    之方式售出毒品並收取對價，核與一般可見之毒品販賣模式
    如出一轍。而一般民眾均知政府向對毒品查禁森嚴，法律並
    課以重罰刑典，倘非有利可圖，絕無平白甘冒被嚴查重罰高
    度風險之理，是舉凡有償交易，除足反證其確係另基於某種
    非營利本意之關係外，通常尚難因無法查悉其販入價格，作
    為是否高價賣出之比較，諉無營利之意思，被告與證人乙○
    ○、黃敬元間非親非故，亦無事證可見證人對被告有何特殊
    恩惠，倘非營利，衡情被告自無甘冒重典無償將愷他命讓予
    他人之動機，足見其主觀上當有營利之意圖，至為灼然。
  2.又按販賣愷他命等毒品之行為，本無一定之公定價格，各次
    買賣之價格當亦各有差異，或隨供需雙方之資力、關係之深
    淺、需求之數量、貨源之充裕與否、販賣者對於資金之需求
    如何即殷切與否，以及政府查緝之態度，進而為各種不同之
    風險評估，而為機動性之調整，是其價格標準，自非一成不
    變，且販賣者從各種「價差」或「量差」或係「純度」謀取
    利潤方式，或有差異，然其所圖利益之非法販賣行為目的，
    則屬相同，並無二致，因此，除經行為人坦承販賣利得，或
    其價量至臻明確，確實難以究其原委。甚至，如被告否認到
    底，既無法追得上手，更難查悉有無從中獲利，除非別有具
    體事證，足認係按同一價量委買或轉售，確未牟利外，尚難
    據此即認販賣之證據有所未足，否則將造成知過坦承者難辭
    重典，飾詞否認者反得僥倖，而失情理之平。本件被告甲○
    ○固辯稱：伊只是幫黃敬元、乙○○向綽號「國榮」之男子
    以5 公克2,000 元之價格拿愷他命，再用同樣價格轉手給黃
    敬元、乙○○，根本沒有賺到，所以不算賣云云（見98年度
    偵字第16630 號卷第6 、40、46頁、98年度訴字第1636號卷
    第72頁），對其交付毒品之主觀意念予以否認有何販賣營利
    之意思。然查，被告甲○○於警詢中既已自承「販賣愷他命
    之獲利在1 萬元左右」，已經表示其販賣愷他命有獲利，而
    其始終無法舉出具體事證可資佐證其係以相同價格轉手毒品
    之說詞，其所稱毒品來源為綽號「國榮」或「周仔」等成年
    男子之真實姓名、年籍、住居俱屬不詳。至證人乙○○固於
    偵查中證稱：伊知道甲○○用多少錢跟別人買愷他命，就用
    多少錢賣給伊，因為拿毒品給甲○○那個人叫「國榮」，有
    跟伊講過毒品價錢，所以甲○○只是幫伊拿毒品云云（見98
    年度偵字第16630 號卷第27頁），惟其於原審法院審理中改
    稱被告甲○○之愷他命來源係「周仔」云云，已如前述，對
    於被告甲○○之毒品來源反覆說詞，是其證述之憑信性已有
    疑問。又倘證人乙○○確知被告甲○○之毒品來源，當可逕
    向該提供毒品之對象購買，不必輾轉向被告甲○○購買，或
    可以更低價格取得毒品。復參諸被告乙○○嗣介紹證人黃敬
    元、被告甲○○認識一節以觀，足見證人乙○○所稱亦認識
    被告甲○○之毒品上游來源，且知道價格云云，無非係出於
    迴護被告甲○○所為之詞，委不可採。再者，倘被告甲○○
    買賣毒品之交易模式係向上游取得毒品後，再賣予下游收取
    款項，即毋庸另測量、分裝，且證人乙○○、黃敬元對所購
    毒品重量向無意見，均已如前所述，可見被告甲○○尚無倚
    賴電子磅秤予以測重之必要，故其辯護人以員警查獲時未扣
    到磅秤，逕謂其並無販賣意思云云，亦無可採。準此，本件
    實無具體事證，足認被告甲○○未具牟利意圖，則揆諸前揭
    法條意旨之說明，其所辯未有販賣行為云云，洵無可採，足
    見其有從中賺取買賣差價牟利之意圖及事實，堪以認定。
  3.被告甲○○辯護人於本院審理中雖又以「依臺灣高雄地方法
    院檢察署檢察官98年度偵字第3211號黃敬元違反毒品危害防
    制條例起訴書所載（16630 號偵查卷第14、15頁），黃敬元
    係以1 公克400 元之代價販賣第三級毒品愷他命予他人，如
    果認定黃敬元有賺，就應該要比1 公克400 元多，且被告有
    自己的工作，沒有賺取差價」云云，為被告甲○○辯護。然
    查證人黃敬元係被告之下手，已如上述，證人黃敬元購入第
    三級毒品愷他命後如何販賣，係黃敬元構成何罪之問題，不
    能僅因黃敬元亦以1 公克400 元之代價販賣第三級毒品愷他
    命予他人，遽行推定黃敬元之上手即被告甲○○並無營利之
    意圖；亦不能僅因被告有自己的工作，即認被告不會賺取差
    價；此部分所辯亦不足採信。
  (七)關於被告甲○○轉讓第二級毒品搖頭丸予證人乙○○部分：
    被告甲○○確有於98年1 月5 日，在高雄市○○區○○路24
    3 號14樓住處，因證人乙○○生日而將重量甚微之禁藥搖頭
    丸1 粒無償提供予證人乙○○等情（無證據證明其淨重已達
    10公克以上），迭據被告甲○○於偵審中坦承不諱，核與證
    人乙○○於偵查中、原審法院審理中證述之情節相符（見98
    年度偵字第16630 號卷第40、46頁、原審法院卷98年度訴字
    第1636卷第42、63頁），足見證人乙○○取得上開搖頭丸係
    經被告甲○○同意而交付，被告主觀上具有轉讓禁藥之犯意
    ，應堪認定。
  (八)綜上所述，被告甲○○販賣第三級毒品愷他命及轉讓第二級
    毒品搖頭丸犯行已很明確，被告否認販賣第三級毒品，所辯
    顯係卸責之詞，不足採信，其犯行堪以認定。
五、被告乙○○部分，經查：
  (一)關於被告乙○○轉讓第三級毒品愷他命予證人黃敬元次數、
    有無收取金錢及毒品來源部分：
  1.證人黃敬元於原審法院審理中結證：伊於97年10月間在網路
    上認識乙○○，第一次見面是97年11月間，伊撥打乙○○上
    開行動電話，表示要愷他命，伊便依約前往「陽光情人」大
    廈門口，見到乙○○後，伊就說要5 公克，請乙○○幫忙拿
    一下，然後把錢交給乙○○後，待乙○○走回大樓，過5 至
    10分鐘後，又從大樓走出來，將1 包裝有5 公克之愷他命交
    給伊，伊確定曾經向乙○○買愷他命的次數只有1 次，金錢
    多寡記憶已不甚清楚，伊對於乙○○的毒品來源、購入數量
    、價格均一無所知，後來乙○○就介紹甲○○給伊認識，伊
    就轉向甲○○購買，伊與乙○○、甲○○均無其他交情等語
    明確（見98年度訴字第1636卷第46至52頁）；核與被告乙○
    ○迭於警詢時、原審法院準備程序中所堅稱只有交付愷他命
    5 公克給證人黃敬元並收取2,000 元1 次等語相符（見警卷
    第21頁、原審法院98年度審訴字第3877號卷第37頁）。本院
    審酌被告乙○○既係親自當面向證人黃敬元收取金錢並交付
    愷他命，此外彼此並無其他交情，則證人黃敬元理當能清楚
    記憶與被告乙○○見面、購買毒品之次數，猶僅能記得1 次
    ，足見被告乙○○所稱只有將毒品讓予證人黃敬元1 次應非
    虛妄。
  2.證人黃敬元雖於偵查中證稱：伊有向乙○○買過2 次愷他命
    等語（見98年度偵字第16630 號卷第20頁），及被告乙○○
    雖曾於警詢時稱：伊第1 次交愷他命給黃敬元時有收取2,00
    0 元，第2 次沒有收錢等語（見警卷第21頁）。惟本院審酌
    證人黃敬元供陳其於97年11、12月間，除向被告乙○○購買
    愷他命外，尚有向被告甲○○，及其餘真實姓名、年籍不詳
    、綽號「念誠」、「蝦子」等人購買搖頭丸、愷他命等毒品
    ，並將購入之毒品以不同價格售予他人等情（見警卷第34、
    35頁），可見證人黃敬元購買毒品之來源、次數、種類、情
    節均較複雜，衡情難免有誤記交易對象次數之可能，其於偵
    查中所指被告乙○○有交付愷他命予之2 次之正確性，已有
    疑問，復衡諸愷他命係第三級毒品，非法販賣或轉讓均負刑
    事重責，一般人不願任意為之，遑論不收任何代價以無償將
    之贈與幾無交情之人，而本件被告乙○○、證人黃敬元於97
    年11月間不過係在網路上甫認識未深之網友，衡情被告乙○
    ○並無將自行花費購入之愷他命任意無償贈與證人黃敬元之
    動機，是被告乙○○於警詢時自承之事實顯與常情相違，此
    外復無其它積極事證可資佐證，自難單憑被告乙○○曾於警
    詢所自承及證人黃敬元有瑕疵之片面所述，遽行論斷被告乙
    ○○有交付愷他命2 次之犯行。
  3.又被告乙○○之毒品來源為被告甲○○，及其所述幫證人黃
    敬元向「電線」、「小胖」、「周仔」之男子購買云云，均
    係出於避重就輕及迴護被告甲○○所為臨訟杜撰之詞，委無
    可採，已如前述。而被告甲○○係以5 公克要價2,000 元之
    價格售予被告乙○○，則被告乙○○當無任意較低價格讓予
    愷他命給證人黃敬元，是被告乙○○所自承以5 公克2,000
    元之方式將愷他命轉讓證人黃敬元一節，應屬可採，起訴書
    附表編號10所示之金額1,500 元顯係誤載，應予更正。
  (二)關於被告乙○○將愷他命交予證人黃敬元之主觀意思部分：
  1.被告乙○○係以5 公克2,000 元之代價向被告甲○○購入第
    三級毒品愷他命，再將愷他命以相同價格讓予證人黃敬元等
    情，已如上述，則被告乙○○在客觀上並未因轉手毒品而獲
    得利潤。又參諸被告乙○○僅曾交付愷他命予證人黃敬元1
    次，旋即介紹證人黃敬元予被告甲○○，任由證人黃敬元另
    尋購買愷他命之管道等情，為證人黃敬元證述屬實，可見被
    告乙○○實無以取得愷他命後轉手證人黃敬元藉以牟利之意
    思，否則當不致將買賣毒品之下游直接介紹給上游認識，而
    喪失居間轉手賺取價差之機會。是被告乙○○所辯係因證人
    黃敬元一直拜託才會將愷他命交付給證人黃敬元，並收取原
    先購買價格之金錢等語，應屬可採，此外，復查無其他證據
    可證被告乙○○存有營利意圖而為之，則揆諸前揭法條意旨
    之說明，難認被告乙○○有何販賣毒品圖利之意思。
  2.又證人黃敬元對被告乙○○之毒品來源、價格、數量均一無
    所悉，完全依被告乙○○所述價格來交付金錢等情，業據其
    證述明確（見98年度訴字第1636卷第47至52頁），已如前述
    ，可見證人黃敬元未曾過問，亦不在意被告乙○○係向何人
    以何價格取得毒品，而被告乙○○亦未曾表示其僅係幫忙向
    他人代拿毒品而已，足見被告乙○○與單純居中受證人黃敬
    元所託而持其交付之同等金額向他人購買毒品，再轉交予證
    人黃敬元之機械性角色不同，其主觀上應係基於轉讓毒品之
    犯意，乃將向被告甲○○依5 公克2,000 元購入之愷他命以
    相同價格讓予證人黃敬元，揆諸前揭法條意旨之說明，應認
    被告乙○○主觀上係出於轉讓之意思，已甚明瞭。
  (三)綜上所述，本件事證明確，被告乙○○確有轉讓第三級毒品
    愷他命予證人黃敬元1 次犯行，至堪認定。
六、法律之適用：
  (一)關於新舊法比較部分，被告行為後，毒品危害防制條例已於
    98年5 月20日修正公布，現已生效。關於該條例第4 條第3
    項販賣第三級毒品，已由原規定：「製造、運輸、販賣第三
    級毒品者，處5 年以上有期徒刑，得併科新臺幣500 萬元以
    下罰金。」；修正為：「製造、運輸、販賣第三級毒品者，
    處5 年以上有期徒刑，得併科新臺幣700 萬元以下罰金。」
    ；即已將罰金數額提高。另增定第17條第2 項：「犯第4 條
    至第8 條之罪於偵查及審判中均自白者，減輕其刑。」；因
    本件關於被告甲○○販賣第三級毒品部分，以及被告乙○○
    轉讓第三級毒品部分有於偵查及審判中均自白而均得減輕之
    情形，比較修正前後之規定，以修正後之規定均較有利於被
    告甲○○及乙○○，依刑法第2 條第1 項但書規定，關於被
    告甲○○販賣第三級毒品，以及被告乙○○轉讓第三級毒品
    部分，均應全部適用修正後之毒品危害防制條例處斷。至被
    告甲○○轉讓第二級毒品搖頭丸部分，因應適用藥事法之規
    定論處，自無比較適用之問題。
  (二)按搖頭丸、愷他命分別係毒品危害防制條例第2 條第2 項第
    2 款、第3 款所稱之第二級、第三級毒品。又搖頭丸係屬行
    政院衛生署於75年7 月11日以衛署藥字第597627號公告禁止
    使用，而屬於藥事法第22條第1 項第1 款所規定之禁藥，自
    不得非法持有及轉讓。倘行為人明知為禁藥而轉讓他人者，
    除成立毒品危害防制條例第8 條之轉讓毒品罪外，亦構成藥
    事法第83條第1 項之轉讓禁藥罪，係同一犯罪行為同時有二
    種法律可資處罰之「法規競合」情形，應依「重法優於輕法
    」、「後法優於前法」等法理，擇一處斷。而毒品危害防制
    條例第8 條第2 項之轉讓第二級毒品罪之法定本刑為「6 月
    以上5 年以下有期徒刑，得併科70萬元以下罰金」，93年4
    月21日修正後藥事法第83條第1 項轉讓禁藥罪之法定本刑為
    「7 年以下有期徒刑，得併科500 萬元以下罰金」，故除有
    轉讓第二級毒品達到行政院依同條例第8 條第6 項訂定轉讓
    毒品加重其刑之數量標準即10公克之標準，而須加重其刑，
    致該法定刑較藥事法第83條第1 項之法定刑為重之情形外，
    因藥事法第83條第1 項為後法，且為重法，應優先適用藥事
    法處罰。是核被告甲○○販賣第三級毒品所為，均係犯修正
    後毒品危害防制條例第4 條第3 項之販賣第三級毒品罪，共
    8 罪；被告甲○○就上開部分於偵查及原審審理中均自白犯
    罪（按被告甲○○於原審行準備程序中已經供稱對檢察官起
    訴之犯罪事實認罪，見原審審訴卷第31頁，雖被告甲○○嗣
    後即辯稱係轉讓而非販賣，被告辯護人亦始終為被告辯護係
    轉讓，但此部分應為有利於被告之認定，認為被告已經自白
    ），均應依毒品危害防制條例第17條第2 項之規定減輕其刑
    。被告甲○○轉讓搖頭丸所為，係犯藥事法第83條第1 項之
    轉讓禁藥罪。被告乙○○轉讓第三級毒品愷他命（按愷他命
    仍可供醫藥使用，並未經公告列入禁藥管理）所為，係犯毒
    品危害防制條例第8 條第3 項之轉讓第三級毒品罪，公訴意
    旨認被告乙○○係犯毒品危害防制條例第4 條第3 項之販賣
    第三級毒品罪，尚有未洽，惟與公訴意旨起訴之基本事實既
    屬同一，本院自得依刑事訴訟法第300 條變更起訴法條。被
    告乙○○就上開轉讓部分，因係於98年4 月16日被警持搜索
    票搜索查獲後，供出其第三級毒品愷他命之來源為被告甲○
    ○，並因而於98年6 月2 日經警查獲被告甲○○，此有警卷
    筆錄可參。被告乙○○又於偵查及原審審理中均自白犯罪（
    均承認轉讓之事實），應依毒品危害防制條例第17條第1 項
    之規定減輕其刑，再依同條第2 項之規定減輕其刑；其有2
    次減輕其刑事宜，應遞減之。被告甲○○上開各犯行，時間
    並非緊接，對象、地點亦不盡相同，難認主觀上均出於一次
    之決意，故在刑法評價上，均具有獨立性，應分論併罰。被
    告甲○○轉讓禁藥（第二級毒品搖頭丸）之犯行，因應適用
    藥事法，並非適用毒品危害防制條例之規定論處，已如前述
    ，而適用法律，應整體適用，不得割裂，自無依據同條例第
    17 條 第2 項之規定減輕其刑之餘地；又被告甲○○上開犯
    罪動機並非出於何種特殊原因與環境，情節亦無情輕法重而
    顯可憫恕之情形，當無刑法第59條酌減其刑之適用，被告甲
    ○○之辯護人請求予以酌減其刑，委無可採，併此敘明。
七、科刑部分：
  (一)被告甲○○部分：
  1.原審就被告甲○○轉讓禁藥部分，因依藥事法第83條第1 項
    之規定，並審酌搖頭丸屬藥事法第22條第1 項第1 款所規定
    之禁藥，不得轉讓，竟無視規定，轉讓給乙○○，戕害他人
    身心健康，欠缺守法觀念，犯後坦承犯行，態度尚可，及被
    告甲○○學歷為高職肄業、家境勉持等一切情狀，量處有期
    徒刑8 月。認事用法，核無不合，量刑亦屬妥適。檢察官上
    訴意旨，以原審定刑過輕；被告甲○○上訴意旨，以原審量
    刑過重；均指摘原判決不當，均無理由，應予駁回。
  2.原審就被告甲○○販賣第三級毒品部分據以論罪科刑，固非
    無見。惟(1)以營利為目的販入毒品，經多次販賣後，持有剩
    餘毒品被查獲，其各次販賣毒品行為，固應併合處罰。惟該
    持有剩餘毒品之低度行為，應僅為最後一次販賣毒品之高度
    行為所吸收，不另論罪，故就該查獲之剩餘毒品，祇能於最
    後一次之販賣毒品罪宣告沒收，不得於各次販賣毒品罪均宣
    告沒收（最高法院99年度台上字第676 號判決參照）。查本
    件被告甲○○於被警查獲時所扣得尚未販出之愷他命4 包（
    驗前淨重分別為0.714 、0.625 、0.697 、0.057 公克，驗
    後淨重分別為0.709 、0.62、0.692 、0.052 公克），依上
    開說明，僅能於最後1 次之販賣第三級毒品罪宣告沒收，原
    判決於每次販賣毒品罪項下均為沒收之諭知，自有未當；(2)
    被告甲○○販賣第三級毒品，每次各2000元，即其所得每次
    均為2000元，全部所得為16000 元；原判決竟於每次犯罪宣
    告刑項下均為沒收16000 元之諭知，亦有未當；(3)被告甲○
    ○所犯販賣第三級毒品罪共8 罪，於偵查及原審審理中均自
    白犯罪，應依毒品危害防制條例第17條第2 項之規定減輕其
    刑，已如上述，原判決未依上開規定減輕其刑，亦有未合。
    檢察官上訴意旨，以原審定應執行刑過輕，指摘原判決不當
    ，非無理由（但被告甲○○有減輕事宜為原審漏未審酌）；
    被告甲○○上訴意旨，仍執前詞，否認販賣，雖無理由，但
    原判決有上開可議之處，自仍應由本院將原判決關於甲○○
    販賣第三級毒品共8 罪及其定應執行刑部分均撤銷改判。爰
    審酌被告明知愷他命係毒品危害防制條例第2 條第2 項第3
    款所稱之第三級毒品，及搖頭丸屬藥事法第22條第1 項第1
    款所規定之禁藥，不得販賣及轉讓，猶無視國家禁絕毒品之
    政策，竟於97年11至12月間販賣給2 位交易對象，戕害他人
    身心健康，欠缺守法觀念，惟念被告甲○○販賣時間僅2 月
    左右，販賣對象亦非眾多，且犯罪總所得僅1 萬6,000 元，
    所得不高，及被告甲○○學歷為高職肄業、家境勉持，等一
    切情狀，就各次販賣第三級毒品共8 罪犯行分別量處如主文
    第2 項所示之刑（即如附表所示之刑）。末按毒品危害防制
    條例第19條第1 項關於沒收之規定，係採義務沒收主義，犯
    同條例第4 條之罪者，其供犯罪所用、因犯罪所得之財物，
    且屬犯人所有者，即應依該規定沒收，法院無審酌之餘地，
    如全部或一部不能沒收時，追徵其價額或以其財產抵償之，
    該條例第19條第1 項規定甚明，如所得財物為金錢而無法沒
    收時，應以其財產抵償之（最高法院95年度台上字第305 號
    判決意旨參照）。扣案之愷他命4 包，經原審法院職權送往
    高雄醫學大學附設中和紀念醫院鑑定，檢驗結果均呈第三級
    毒品愷他命陽性反應，驗前淨重分別為0.714 、0.625 、0.
    697 、0.057 公克，驗後淨重分別為0.709 、0.62、0.692
    、0.052 公克，有該醫院98年12月15日檢驗報告4 份附卷可
    稽（見原審法院98年度訴字第1636號卷第12至16頁），且該
    4 包愷他命均係被告甲○○用以販賣之用，其行為構成犯罪
    ，已如上述，應依刑法第38條第1 項第1 款之規定宣告沒收
    （應在最後1 次販賣罪項下沒收）。而盛裝該4 包愷他命之
    包裝袋4 只，業經高雄醫學大學附設中和紀念醫院與愷他命
    分開鑑析重量，應為可與第三級毒品分離之物，然該4 包包
    裝袋均係供被告甲○○犯販賣第三級毒品之罪時供分裝保存
    以便於攜帶所用，及0000000000號行動電話1 支（含SIM 卡
    1 張），皆為被告甲○○所有供犯罪所用，業據其供述明確
    ，均應依毒品危害防制條例第19條第1 項前段之規定沒收之
    （盛裝該4 包愷他命之包裝袋4 只應在最後1 次販賣罪項下
    沒收，0000000000號行動電話1 支含SIM 卡1 張則應在各次
    犯罪項下沒收）；未扣案之被告甲○○如附表編號1 至8 所
    示販賣第三級毒品海洛因所得每次各2000元現金，應依同條
    例第19條第1 項宣告沒收，如全部或一部不能沒收，應以被
    告甲○○之財產抵償之。再與上開轉讓禁藥上訴駁回部分所
    處之刑，定其應執行刑為有期徒刑7 年6 月。扣案之愷他命
    4 包含包裝袋4 只（驗前淨重分別零點柒壹肆、零點陸貳伍
    、零點陸玖柒、零點零伍柒公克，驗後淨重分別為零點柒零
    玖、零點陸貳、零點陸玖貳、零點零伍貳公克）、甲○○所
    有供犯罪所用之0000000000號行動電話1 支（含SIM 卡壹張
    ）均沒收；未扣案之販賣第三級毒品所得金錢合計新臺幣16
    000 元沒收，如全部或一部不能沒收時，以其財產抵償之。
  (二)被告乙○○有罪部分：
    原審就被告乙○○轉讓第三級毒品部分據以論罪科刑，固非
    無見。惟(1)被告乙○○就上開轉讓部分，因係於98年4 月16
    日被警持搜索票搜索查獲後，供出其第三級毒品愷他命之來
    源為被告甲○○，並因而於98年6 月2 日經警查獲被告甲○
    ○；又於偵查及原審審理中均自白犯罪，應依毒品危害防制
    條例第17條第1 項之規定減輕其刑，再依同條第2 項之規定
    減輕其刑；其有2 次減輕其刑事宜，應遞減之，已如上述。
    原判決就此部分漏未依法減輕其刑，自有未當。(2)被告乙○
    ○轉讓毒品所得新台幣2000元，雖係以原價轉讓，但此部分
    仍為被告乙○○之所得，應依毒品危害防制條例第19條第1
    項規定沒收之，如全部或一部不能沒收時，以其財產抵償之
    ，原判決就此部分未為沒收之諭知，亦有未合。檢察官上訴
    意旨，以被告乙○○係犯販賣第三級毒品罪，指摘原判決不
    當；被告乙○○上訴意旨以原審量刑過重；均指摘原判決不
    當，雖均無理由；但原判決既有上開可議之處，自仍應由本
    院將原判決關於乙○○轉讓第三級毒品部分撤銷改判。爰審
    酌被告乙○○明知愷他命係毒品危害防制條例第2 條第2 項
    第3 款所稱之第三級毒品，不得轉讓，猶無視國家禁絕毒品
    之政策，竟轉讓愷他命，戕害他人身心健康，欠缺守法觀念
    ，惟念被告犯後坦承犯行，態度尚可，其學歷為國中畢業、
    家境勉強維持等一切情狀，量處有期徒刑5 月，並斟酌其家
    境狀況，諭知如易科罰金，以1000元折算1 日。未扣案之被
    告乙○○因轉讓毒品所得新台幣2000元，應依毒品危害防制
    條例第19條第1 項規定沒收之，如全部或一部不能沒收時，
    以其財產抵償之。未扣案之被告乙○○所有用於聯絡證人黃
    敬元以轉讓愷他命之0000000000號行動電話1 支（含SIM 卡
    壹張），價值2,000 元，為被告乙○○自承明確（見98年度
    訴字第1636卷第75頁），應依毒品危害防制條例第19條第1
    項宣告沒收，如全部或一部不能沒收時，應向被告乙○○追
    徵其價額，或以財產抵償之。
八、乙○○無罪部分（被告乙○○其餘被訴販賣第三級毒品愷他
    命部分）：
  (一)公訴意旨另以：乙○○明知愷他命係屬於毒品危害防制條例
    所定之第三級毒品，依法不得販賣，竟意圖營利，基於販賣
    愷他命之犯意，除上開所示將愷他命轉讓予證人黃敬元1 次
    外，另於97年11、12月間某日，在高雄市○○區○○路陽光
    情人大廈地下室，將愷他命以10公克以3,000 元之代價售予
    黃敬元1 次，嗣於98年4 月16日13時30分經警持搜索票查獲
    ，因認乙○○涉犯毒品危害防制條例第4 條第3 項之販賣第
    三級毒品罪嫌云云。
  (二)按犯罪事實之認定，應憑真實之證據，倘證據是否真實尚欠
    明顯，自難以擬制推測之方法，為其判斷之基礎；認定犯罪
    事實所憑之證據，雖不以直接證據為限，間接證據亦包括在
    內，然而無論直接或間接證據，其為訴訟上之證明，須於通
    常一般之人均不致有所懷疑，而得確信其為真實之程度者，
    始得據為有罪之認定，倘其證明尚未達到此一程度，而有合
    理之懷疑存在時，事實審法院復已就其心證上理由予以闡述
    ，敘明其如何無從為有罪之確信，因而為無罪之判決，尚不
    得任意指為違法，最高法院著有53年台上字第656 號及76年
    台上字第4986號判例要旨可資參照。
  (三)本件公訴意旨認被告乙○○另涉有毒品危害防制條例第4 條
    第3 項之販賣第三級毒品罪嫌，無非以證人黃敬元於偵查中
    所為之證述，及被告乙○○之供述為主要論據。
  (四)訊據被告乙○○堅詞否認另有何販賣第三級毒品之犯行，辯
    稱：被告只有交付愷他命予黃敬元1 次，並無另販賣愷他命
    予黃敬元犯行等語。辯護人則以：黃敬元所述前後不一，不
    足採信等語，為其辯護。
  (五)經查：
  1.證人黃敬元於原審法院審理中結證：伊於97年10月間在網路
    上認識乙○○，第一次見面是97年11月間，伊撥打乙○○上
    開行動電話，表示要愷他命，伊便依約前往「陽光情人」大
    廈門口，見到乙○○後，伊就說要5 公克，請乙○○幫忙拿
    一下，然後把錢交給乙○○後，待乙○○走回大樓，過5 至
    10分鐘後，又從大樓走出來，將1 包裝有5 公克之愷他命交
    給伊，伊確定曾經向乙○○買愷他命的次數只有1 次，金錢
    多寡記憶已不甚清楚，伊對於乙○○的毒品來源、購入數量
    、價格均一無所知，後來乙○○就介紹甲○○給伊認識，伊
    就轉向甲○○購買，伊與乙○○、甲○○均無其他交情等語
    明確（見98年度訴字第1636卷第46至52頁）；核與被告乙○
    ○迭於警詢時、原審法院準備程序中所堅稱只有交付愷他命
    5 公克給證人黃敬元並收取2,000 元1 次等語相符（見警卷
    第21頁、原審法院98年度審訴字第3877號卷第37頁）。本院
    審酌被告乙○○既係親自當面向證人黃敬元收取金錢並交付
    愷他命，此外彼此並無其他交情，則證人黃敬元理當能清楚
    記憶與被告乙○○見面、購買毒品之次數，猶僅能記得1 次
    ，足見被告乙○○所稱只有將毒品讓予證人黃敬元1 次應非
    虛妄。
  2.證人黃敬元雖於偵查中證稱：伊有向乙○○買過2 次愷他命
    等語（見98年度偵字第16630 號卷第20頁），及被告乙○○
    雖曾於警詢時稱：伊第1 次交愷他命給黃敬元時有收取2,00
    0 元，第2 次沒有收錢等語（見警卷第21頁）。惟本院審酌
    證人黃敬元供陳其於97年11、12月間，除向被告乙○○購買
    愷他命外，尚有向被告甲○○，及其餘真實姓名、年籍不詳
    、綽號「念誠」、「蝦子」等人購買搖頭丸、愷他命等毒品
    ，並將購入之毒品以不同價格售予他人等情（見警卷第34、
    35頁），可見證人黃敬元購買毒品之來源、次數、種類、情
    節均較複雜，衡情難免有誤記交易對象次數之可能，其於偵
    查中所指被告乙○○有交付愷他命予之2 次之正確性，已有
    疑問，復衡諸愷他命係第三級毒品，非法販賣或轉讓均負刑
    事重責，一般人不願任意為之，遑論不收任何代價以無償將
    之贈予幾無交情之人，而本件被告乙○○、證人黃敬元於97
    年11月間不過係在網路上甫認識未深之網友，衡情被告乙○
    ○並無將自行花費購入之愷他命任意無償贈予證人黃敬元之
    動機，是被告乙○○於警詢時自承之事實顯與常情相違，此
    外復無其它積極事證可資佐證，自難單憑被告乙○○曾於警
    詢所自承及證人黃敬元有瑕疵之片面所述，遽行論斷被告乙
    ○○除上開有罪部分之轉讓愷他命1 次以外，另有販賣第三
    級毒品愷他命1 次犯行。
  3.綜上所述，公訴意旨所舉證據尚難使本院形成被告乙○○另
    有販賣第三級毒品犯行，此外復查無其他證據足認被告乙○
    ○有何另交付愷他命予證人黃敬元之行為，此部分被告乙○
    ○被訴犯罪，尚屬不能證明。
  (六)原審因而為被告乙○○此部分無罪之諭知，核無不合。檢察
    官上訴意旨，仍執前詞，指摘原判決此部分不當，為無理由
    ，應予駁回。
據上論結，應依刑事訴訟法第368 條、第369 條第1 項前段、第
364 條、第299 條第1 項前段、第300 條，毒品危害防制條例第
4 條第3 項、第8 條第3 項、第17條第1 項、第2 項、第19條第
1 項，刑法第2 條、第11條、第38條第1 項第1 款、第41條第1
項前段、第51條第5 款，判決如主文。
本案經檢察官方娜蓉到庭執行職務。
中    華    民    國    99    年    5     月    20    日
                  刑事第五庭
                              審判長法  官  曾永宗
                                    法  官  蔡廣昇
                                    法  官  任森銓
以上正本證明與原本無異。
乙○○不得上訴。
甲○○如不服本判決應於收受本判決後10日內向本院提出上訴狀
，其未敘述上訴理由者，並得於提起上訴後10日內向本院補提理
由書狀（均須按他造當事人之人數附繕本）「切勿逕送上級法院
」。
檢察官如不服本判決應於收受本判決後10日內向本院提出上訴書
，其未敘述上訴理由者，並得於提起上訴後10日內向本院補提理
由書（均須按他造當事人之人數附繕本）「切勿逕送上級法院」
。
中    華    民    國    99    年    5     月    20    日
                                    書記官  呂素珍
附錄本件判決論罪科刑法條：
毒品危害防制條例第4 條
製造、運輸、販賣第一級毒品者，處死刑或無期徒刑；處無期徒
刑者，得併科新臺幣2 千萬元以下罰金。
製造、運輸、販賣第二級毒品者，處無期徒刑或7 年以上有期徒
刑，得併科新臺幣1 千萬元以下罰金。
製造、運輸、販賣第三級毒品者，處5 年以上有期徒刑，得併科
新臺幣7 百萬元以下罰金。
製造、運輸、販賣第四級毒品者，處3 年以上10年以下有期徒刑
，得併科新臺幣3 百萬元以下罰金。
製造、運輸、販賣專供製造或施用毒品之器具者，處1 年以上7
年以下有期徒刑，得併科新臺幣1 百萬元以下罰金。
前五項之未遂犯罰之。
毒品危害防制條例第8條
轉讓第一級毒品者，處1 年以上7 年以下有期徒刑，得併科新臺
幣1 百萬元以下罰金。
轉讓第二級毒品者，處6 月以上5 年以下有期徒刑，得併科新臺
幣70萬元以下罰金。
轉讓第三級毒品者，處3 年以下有期徒刑，得併科新臺幣30 萬
元以下罰金。
轉讓第四級毒品者，處1 年以下有期徒刑，得併科新臺幣10 萬
元以下罰金。
前四項之未遂犯罰之。
轉讓毒品達一定數量者，加重其刑至二分之一，其標準由行政院
定之。
毒品危害防制條例第17條
犯第4 條至第8 條、第10條或第11條之罪，供出毒品來源，因而
查獲其他正犯或共犯者，減輕或免除其刑。
犯第4 條至第8 條之罪於偵查及審判中均自白者，減輕其刑。
毒品危害防制條例第19條
犯第4 條至第9 條、第12條、第13條或第14條第1 項、第2 項之
罪者，其供犯罪所用或因犯罪所得之財物，均沒收之，如全部或
一部不能沒收時，追徵其價額或以其財產抵償之。
為保全前項價額之追徵或以財產抵償，得於必要範圍內扣押其財
產。
犯第4條之罪所使用之水、陸、空交通工具沒收之。
藥事法第83條
明知為偽藥或禁藥，而販賣、供應、調劑、運送、寄藏、牙保、
轉讓或意圖販賣而陳列者，處7 年以下有期徒刑，得併科新臺幣
500 萬元以下罰金。
犯前項之罪，因而致人於死者，處7 年以上有期徒刑，致重傷者
，處3年以上12年以下有期徒刑。
因過失犯第1 項之罪者，處2 年以下有期徒刑、拘役或科新臺幣
30萬元以下罰金。
第1項之未遂犯罰之。
  附表：
 ┌───┬──────────────────────┐
 │編號  │甲○○販賣第三級毒品所量處之刑              │
 │      │                                            │
 ├───┼──────────────────────┤
 │一    │甲○○販賣第三級毒品，處有期徒刑肆年；扣案蔡│
 │      │家文所有供犯罪所用之0000000000號行動電話壹支│
 │      │（含SIM 卡壹張）沒收；未扣案販賣第三級毒品所│
 │      │得新臺幣貳仟元沒收，如全部或一部不能沒收時，│
 │      │以其財產抵償之。                            │
 ├───┼──────────────────────┤
 │二    │甲○○販賣第三級毒品，處有期徒刑肆年；扣案蔡│
 │      │家文所有供犯罪所用之0000000000號行動電話壹支│
 │      │（含SIM 卡壹張）沒收；未扣案販賣第三級毒品所│
 │      │得新臺幣貳仟元沒收，如全部或一部不能沒收時，│
 │      │以其財產抵償之。                            │
 ├───┼──────────────────────┤
 │三    │甲○○販賣第三級毒品，處有期徒刑肆年；扣案蔡│
 │      │家文所有供犯罪所用之0000000000號行動電話壹支│
 │      │（含SIM 卡壹張）沒收；未扣案販賣第三級毒品所│
 │      │得新臺幣貳仟元沒收，如全部或一部不能沒收時，│
 │      │以其財產抵償之。                            │
 ├───┼──────────────────────┤
 │四    │甲○○販賣第三級毒品，處有期徒刑肆年；扣案蔡│
 │      │家文所有供犯罪所用之0000000000號行動電話壹支│
 │      │（含SIM 卡壹張）沒收；未扣案販賣第三級毒品所│
 │      │得新臺幣貳仟元沒收，如全部或一部不能沒收時，│
 │      │以其財產抵償之。                            │
 ├───┼──────────────────────┤
 │五    │甲○○販賣第三級毒品，處有期徒刑肆年；扣案蔡│
 │      │家文所有供犯罪所用之0000000000號行動電話壹支│
 │      │（含SIM 卡壹張）沒收；未扣案販賣第三級毒品所│
 │      │得新臺幣貳仟元沒收，如全部或一部不能沒收時，│
 │      │以其財產抵償之。                            │
 ├───┼──────────────────────┤
 │六    │甲○○販賣第三級毒品，處有期徒刑肆年；扣案蔡│
 │      │家文所有供犯罪所用之0000000000號行動電話壹支│
 │      │（含SIM 卡壹張）沒收；未扣案販賣第三級毒品所│
 │      │得新臺幣貳仟元沒收，如全部或一部不能沒收時，│
 │      │以其財產抵償之。                            │
 ├───┼──────────────────────┤
 │七    │甲○○販賣第三級毒品，處有期徒刑肆年；扣案蔡│
 │      │家文所有供犯罪所用之0000000000號行動電話壹支│
 │      │（含SIM 卡壹張）沒收；未扣案販賣第三級毒品所│
 │      │得新臺幣貳仟元沒收，如全部或一部不能沒收時，│
 │      │以其財產抵償之。                            │
 ├───┼──────────────────────┤
 │八    │甲○○販賣第三級毒品，處有期徒刑肆年；扣案之│
 │      │愷他命肆包含包裝袋肆只（驗前淨重分別零點柒壹│
 │      │肆、零點陸貳伍、零點陸玖柒、零點零伍柒公克，│
 │      │驗後淨重分別為零點柒零玖、零點陸貳、零點陸玖│
 │      │貳、零點零伍貳公克）、甲○○所有供犯罪所用之│
 │      │0000000000號行動電話壹支（含SIM 卡壹張）均沒│
 │      │收；未扣販賣第三級毒品所得金錢合計新臺幣貳仟│
 │      │元沒如全部或一部不能沒收時，以其財產抵償    │
 └───┴──────────────────────┘

司法院資訊處製作；財團法人民間司法改革基金會備份。
